最高法院刑事判決　　　　　　　　　　111年度台上字第549號
上　訴　人　傅國權





上列上訴人因違反槍砲彈藥刀械管制條例案件，不服臺灣高等法
院中華民國110年9月9日第二審判決（109年度上訴字第4286號，
起訴案號：臺灣新竹地方檢察署108年度偵字第10558號），提起
上訴，本院判決如下：
    主  文
上訴駁回。
    理  由
一、按刑事訴訟法第377 條規定，上訴於第三審法院，非以判決
    違背法令為理由，不得為之。是提起第三審上訴，應以原判
    決違背法令為理由，係屬法定要件。如果上訴理由書狀並未
    依據卷內訴訟資料，具體指摘原判決不適用何種法則或如何
    適用不當，或所指摘原判決違法情事，顯與法律規定得為第
    三審上訴理由之違法情形，不相適合時，均應認其上訴為違
    背法律上之程式，予以駁回。
二、本件原審審理結果，認定上訴人傅國權有其事實欄所載違反
    （修正前）槍砲彈藥刀械管制條例犯行明確，因而維持第一
    審論處上訴人犯非法製造可發射子彈具殺傷力之槍枝罪刑（
    量處有期徒刑）及沒收宣告之判決，駁回其在第二審之上訴
    ，已載敘其調查取捨證據之結果及憑以認定犯罪事實之心證
    理由，就上訴人否認製造槍枝犯行之辯詞認非可採，亦依調
    查所得證據予以指駁，有卷存資料可資覆按。
三、上訴意旨略以：我國鑑識實務以「性能檢驗法」、「動能測
    定法」為槍枝殺傷力鑑定，中央警察大學出具之鑑定書未就
    擊發性能為鑑定，此涉及殺傷力之認定，原審逕依該鑑定報
    告，推論本案改造槍枝具殺傷力，有調查未盡及理由不備之
    違法；本案改造手槍之撞針位置及子彈上膛位置，係適用中
    央底火子彈之槍枝，以邊緣底火子彈測試裝填並不適當，且
    現今國際子彈市場未有口徑小如 6.7MM之子彈流通，自無所
    謂適用之子彈，遑論擊發、具殺傷力，前揭疑點經其聲請覆
    議在案，應命鑑定人到庭說明為宜，原審未命鑑定機關再予
    說明，當然違背法令。
四、犯罪事實之認定、證據之取捨及證明力之判斷，俱屬事實審
    法院之職權，此項職權之行使，倘不違背客觀存在之經驗法
    則或論理法則，即不違法，觀諸刑事訴訟法第155條第1項規
    定甚明，自無許當事人任憑主觀妄指為違法，而資為合法之
    第三審上訴理由。又火藥動力式槍枝依「性能檢驗法」據以
    判定其殺傷力之有無，向為各國採行之鑑定方法，具普遍之
    客觀性與可信性，並未悖離科學原理，苟依「性能檢驗法」
    實際操作送鑑槍枝之機械結構與功能，經檢測後認其結構完
    整，擊發功能良好正常，並可供擊發適用之子彈使用，而為
    具有殺傷力之研判，苟非其鑑定有未盡確實或欠缺完備情事
    ，即不得以未經實彈射擊鑑測，遽行否認其鑑定結果之正確
    性而不予採信。原判決認定上訴人上揭犯行，係綜合上訴人
    警詢、偵查及第一審坦認改造槍枝之部分認罪陳述，佐以卷
    附搜索及證物照片、內政部警政署刑事警察局（下稱刑事警
    察局）鑑定書、中央警察大學鑑定書，酌以所列其餘證據資
    料及案內其他證據調查之結果而為論斷，詳敘憑為判斷上訴
    人於所載時間，以所示方式製造完成可發射子彈具殺傷力之
    改造手槍，所為該當非法製造槍枝罪構成要件，復依調查所
    得，敘明經刑事警察局、中央警察大學先後鑑定結果，以本
    件槍枝係換裝土造金屬槍管改造而成，結構完整，擊發功能
    正常，可裝填及供擊發適用子彈使用，認具殺傷力之研判，
    核其鑑定之經過及認定之依據，咸符合專業鑑定之要求，並
    無不盡或不實之情事，無再行實彈試射之必要等情之理由綦
    詳，就上訴人嗣後改稱該槍枝無法填充子彈而無殺傷力等說
    詞，如何委無足採等情，併於理由內論駁明白，所為論斷說
    明，與卷內資料並無不合，乃原審本諸職權之行使，對調查
    所得之證據經取捨後而為價值上之判斷，據以認定上訴人前
    揭事實及罪名，無違經驗法則與論理法則，亦無所指理由不
    備、調查未盡及適用法則不當之違法情事。
五、刑事訴訟法所稱依法應於審判期日調查之證據，係指與待證
    事實有重要關係，在客觀上顯有調查必要性之證據而言，其
    範圍並非漫無限制，必其證據與判斷待證事實之有無，具有
    關聯性，得據以推翻原判決所確認之事實，而為不同之認定
    ，若僅枝節性問題，或所證明之事項已臻明確，或就同一證
    據再度聲請調查，自均欠缺其調查之必要性，未為無益之調
    查，無違法可言。又當事人、辯護人等聲請調查之證據，有
    無調查之必要，屬事實審法院自由裁量行使之範疇。原判決
    就相關事證詳加調查論列，已載明判定上訴人製造之改造手
    槍具有殺傷力，參酌卷內其他證據佐證不虛之論證，就上訴
    人聲請再送覆議鑑定等節，何以不具調查之必要性，併已記
    明其裁酌理由，以事證明確，未再為其他無益之調查，概屬
    原審法院調查證據之裁量範疇，無所指證據調查未盡之違法
    可言。
六、其餘上訴意旨，係置原判決所為明白論載於不顧，猶執陳詞
    再為事實上之爭辯，並對原審採證認事之職權行使，徒以自
    己說詞，任意指為違法，難謂已符合首揭法定上訴要件，應
    認其之上訴為不合法律上之程式，予以駁回。
據上論結，應依刑事訴訟法第395條前段，判決如主文。
中    華    民    國   111    年    3     月    2     日
                  刑事第九庭審判長法  官  段  景  榕  
                                  法  官  鄧  振  球  
                                  法  官  楊  力  進  
                                  法  官  宋  松  璟  
                                  法  官  汪  梅  芬  
本件正本證明與原本無異
                                  書記官
中    華    民    國   111    年    3     月    7     日